【裁判字號】    98,消債更,936
【裁判日期】    980717
【裁判案由】    聲請更生程序
【裁判全文】
臺灣高雄地方法院民事裁定           98年度消債更字第936號
聲  請  人  甲○○
代  理  人  黃見志律師
上列當事人因消費者債務清理條例事件聲請更生，本院裁定如下
：
    主  文
債務人甲○○自中華民國九十八年七月十七日下午四時起開始更
生程序。
命司法事務官進行本件更生程序。
    理  由
一、按法院開始更生程序之裁定，應載明其年、月、日、時，並
    即時發生效力；法院裁定開始更生或清算程序後，得命司法
    事務官進行更生或清算程序；消費者債務清理條例第16條第
    1 項前段及第45條第1 項定有明文。
二、本件債務人主張：伊因有不能清償情事，曾依「中華民國銀
    行公會會員辦理消費金融案件無擔保債務協商機制」（下稱
    無擔保協商）申請債務協商並成立，約定自民國（下同）95
    年6 月起，分80期，年利率0 ％，每月應繳納為新臺幣（下
    同）9,696 元。然聲請人自96年9 月30日離職後即待業迄今
    ，而聲請人每月必須負擔生活費13,098元以及子女之扶養費
    20,000元，實已不足支付上開協商還款金額；又聲請人之配
    偶亦無業，目前家庭生活開銷全賴聲請人以早年積蓄支撐，
    聲請人迫不得已僅得同年12月份毀諾，並非伊惡意毀諾，實
    係因其客觀上確有不可歸責之事由所致。又伊無擔保或無優
    先權之債務總額尚未逾1,200 萬元，復未經法院裁定開始清
    算程序或宣告破產，爰向本院聲請更生等語。
三、經查：
  (一)按債務人與金融機構協商成立者，不得聲請更生或清算。但
    因不可歸責於己之事由，致履行顯有重大困難者，不在此限
    ；本條例施行前，債務人依金融主管機關協調成立之中華民
    國銀行公會會員，辦理消費金融案件無擔保債務協商機制與
    金融機構成立之協商，準用前項之規定：消費者債務清理條
    例第151 條第5 、6 項定有明文。
  (二)債務人所主張之上開事實，業據其提出無擔保債務協商協議
    書暨無擔保債務還款計畫書、債權人清冊、財產狀況說明書
    、財團法人金融聯合徵信中心之債權人清冊、戶籍謄本、聲
    請人與其配偶、扶養人之95年、96年所得清單及財政部高雄
    市國稅局財產歸屬資料清單、聲請人勞健保支出證明、協商
    繳款收據等文書為證。
  (三)聲請人主張其毀諾之事由，係因聲請人於96年9 月起長期待
    業，生活開銷全賴聲請人早年積蓄支撐，實已無力負擔無擔
    保協商還款金額。則聲請人因無工作收入，尚難以維持生活
    ，遑論有清償債務之能力，若強令聲請人繼續依協議還款，
    勢必排擠聲請人每月所需之生活必要支出，並惡化聲請人家
    庭之經濟狀況至絕境，自有違消費者債務清理條例之立法目
    的，是聲請人主張其毀諾係因不可歸責於己之事由，致履行
    顯有重大困難，應堪認定。又聲請人名下既無資產，且自96
    年9 月待業迄今，則其連維持基本生活必需即有困難，遑論
    能清償所積欠欠款之本息，是依聲請人目前情形，確有不能
    清償債務之虞之情事，亦屬有據。
四、爰依上開所述，本件聲請人雖依消費者債務清理條例第151
    條第6 項之規定，於本條例施行前已依金融主管機關協調成
    立之中華民國銀行公會會員，辦理消費金融案件無擔保債務
    協商機制與金融機構成立之協商；惟因聲請人有同條第5 項
    但書規定之「因不可歸責於己之事由，致履行顯有重大困難
    者」，又聲請人實有不能清償債務之情事，依法自應准許其
    聲請更生程序。此外，復查無債務人有消費者債務清理條
    例第6 條第3 項、第8 條或第46條各款所定駁回更生聲請之
    事由存在，則債務人聲請更生，應屬有據；並依上開規定命
    司法事務官進行本件更生程序，爰裁定如主文。
中    華    民    國    98    年    7    月    17    日
                        臺灣高雄地方法院鳳山分庭
                            法      官  何悅芳
上為正本係照原本作成。
本件不得抗告。
本裁定已於98年7月17日下午4 時公告。
中    華    民    國    98    年    7    月    17    日
                            書  記  官  陳俐嫺


司法院資訊處製作；財團法人民間司法改革基金會備份。
